【裁判字號】    92,訴,11
【裁判日期】    920516
【裁判案由】    損害賠償
【裁判全文】
臺灣臺中地方法院民事判決  九十二年度訴字第一一號
    原      告  甲○○
    被      告  乙○○
右當事人間請求損害賠償事件，由本院刑事庭移送前來，本院判決如左：
    主      文
被告應給付原告新台幣貳拾伍萬柒仟陸佰捌拾捌元，及自民國九十二年一月九日起至
清償日止，按年息百分之五計算之利息。
原告其餘之訴駁回。
訴訟費用由被告負擔三分之二；餘由原告負擔。
本判決原告勝訴部分於原告以新台幣捌萬伍仟捌佰玖拾陸元供擔保後，得假執行。
原告其餘假執行之聲請駁回。
    事      實
甲、原告方面：
一、聲明：求為判決：被告應給付原告新台幣（下同）一百三十八萬六千三百八十元
    ，並陳明願供擔保請准宣告假執行。
二、陳述：
（一）被告乙○○於民國八十九年十二月八日中午十二時四十分左右，駕駛被告所有
      車牌號碼ＭＯ─四四九九號之自用小貨車（下稱系爭自小貨車），在臺中縣大
      里市○○路○段六七一巷二八號前巷道由北往南方向行駛，至巷道無號誌交岔
      路口時，應注意減速慢行，左方車應讓右方車先行，並隨時採取必要之安全措
      施，且依當時情形，又無不能注意之情形，竟疏於注意而貿然前行，因而撞擊
      同巷道由西向東由原告所駕駛之車牌號碼ＪＥＭ─八五○號機車（下稱系爭機
      車），致原告人車倒地，原告因而受有頭部外傷併外傷症候群、全身多處擦傷
      、左側滑車神經外傷性傷害，並導致複視之傷害。
（二）原告因被告之駕駛上之過失肇致本件車禍事故，受有上開傷害，依民法關於侵
      權行為等規定，被告自應就前開侵權行為所造成之損害負連帶賠償責任。本件
      原告因系爭車禍事故所受之傷害，至起訴時已支出醫療費用二千一百十元，且
      原告於車禍前每月薪資為二萬元，因本件車禍受傷須一年半始能恢復勞動能力
      ，又原告正值中年，遭逢此一事故，造成腦部受損，神經傷害導致複視，身體
      及精神上所受痛苦甚大，並請求精神慰撫金六十萬元，另原告並未領得強制汽
      車責任保險之保險給付。為此爰依侵權行為之法律關係，提起本件訴訟，請求
      判決命被告給付如聲明所示之金額。
三、證據：提出診斷證明書二份、醫療費用支出收據七份、道路交通事故處理紀錄登
    記簿（含現場圖）、證明書、營利事業登記證各一份為證。
乙、被告方面：
一、聲明：求為判決駁回原告之訴。
二、陳述：兩造固於八十九年十二月八日中午十二時四十分左右，在臺中縣大里市○
    ○路○段六七一巷二八號前交岔路口發生本件車禍事故，惟本件係因原告自被告
    右手邊行駛自行撞到被告所駕系爭自小貨車肇事，被告就車禍事故發生並無過失
    ，且原告所受傷害應只須一個禮拜即可工作，原告主張無法工作一年半顯不實在
    。
丙、本院依職權調取臺灣高等法院九十一年度交上易字第二一八○號、本院九十一年
    度交易字第一九○號刑事卷宗及臺灣臺中地方法院檢察署九十年度偵字第一三一
    ○三號偵查卷宗。
    理      由
一、本件原告主張：被告於八十九年十二月八日中午十二時四十分左右，駕駛被告所
    有之系爭自小貨車，在臺中縣大里市○○路○段六七一巷二八號前巷道由北往南
    方向行駛，至巷道無號誌交岔路口時，應注意減速慢行，左方車應讓右方車先行
    ，並隨時採取必要之安全措施，且依當時情形，又無不能注意之情形，竟疏於注
    意而貿然前行，因而撞擊同巷道由西向東由原告所駕駛之系爭機車，致原告人車
    倒地，原告因而受有頭部外傷併外傷症候群、全身多處擦傷、左側滑車神經外傷
    性傷害，並導致複視之傷害。本件原告系爭車禍事故受有上開傷害，至起訴時已
    支出醫療費用二千一百十元，且原告於車禍前每月薪資為二萬元，因本件車禍受
    傷須一年半始能恢復勞動能力，又原告正值中年，遭逢此一事故，造成腦部受損
    ，神經傷害導致複視，身體及精神上所受痛苦甚大，並請求精神慰撫金六十萬元
    ，另原告並未領得強制汽車責任保險之保險給付。爰依侵權行為之法律關係，提
    起本件訴訟，請求判決命被告給付如聲明所示之金額等語。被告則以：兩造固於
    八十九年十二月八日中午十二時四十分左右，在臺中縣大里市○○路○段六七一
    巷二八號前交岔路口發生本件車禍事故，惟本件係因原告自被告右手邊行駛自行
    撞到被告所駕系爭自小貨車肇事，被告就車禍事故發生並無過失，且原告所受傷
    害應只須一個禮拜即可工作，原告主張無法工作一年半顯不實在等語，以為置辯
    。
二、原告主張兩造於上開時地發生系爭車禍事故，原告因而受有頭部外傷併外傷症候
    群、全身多處擦傷、左側滑車神經外傷性傷害，並導致複視之傷害等情。業據原
    告提出診斷證明書二份、醫療費用支出收據七份、道路交通事故處理紀錄登記簿
    （含現場圖）各一份為證。且為被告所不爭執，堪信為真實。惟被告辯稱當時其
    剛起步，車速不快且停於路中，係原告自行撞到被告，被告並無過失，且原告所
    述一年半不能工作並非實情等語。經查：
（一）經本院依職權調取臺灣高等法院九十一年度交上易字第二一八○號、本院九十
      一年度交易字第一九○號及臺灣臺中地方法院檢察署九十年度偵字第一三一○
      三號被告所犯過失傷害偵審卷宗。依警繪現場圖所示，肇事地點為臺中縣大里
      市○○路○段六七一巷二八號前巷道無號誌交岔路口，現場遺存一點零六公尺
      之刮地痕（原告機車所遺留），但無明顯剎車痕，被告車身已越過巷口三分之
      一，本件車禍事故為被告車前保險桿左側與原告左後方行李箱發生擦撞等情，
      且據證人楊大森於被告過失傷害刑事案件檢察官偵查中證述被告所駕系爭自小
      貨車當時係在行進中等語明確（見臺灣臺中地方法院檢察署九十年度偵字第一
      三一○三號偵查眷第七一頁），並有道路交通事故調查報告表及診斷書二紙附
      卷可稽，足認被告當時所駕駛之系爭肇事自小貨車並非靜止或剛起步，且為被
      告煞停不及而擦撞原告機車甚明，是被告所辯其係剛起步並停在肇事地點路中
      而遭原告騎車撞擊等語，即無足採。
（二）按汽車行駛至無號誌之交岔路口，應減速慢行，作隨時停車之準備；再汽車駕
      駛人駕駛汽車應注意車前狀況，並隨時採取必要之安全措施；車輛行至無號誌
      之交岔路口，未劃分幹支線者，如同為直行車者，左方車應暫停讓右方車先行
      ；修正前道路交通安全規則第九十三條第一項第四款、現行同規則第九十四條
      第三項、第一百零二條第一項第二款分別定有明文。被告為領有駕駛執照之人
      ，駕車自應注意上述道路交通安全規定，其駕車行經上開路口時，原須注意車
      前狀況，確認左右無來車，並作隨時停車之準備後，方能穿越路口，而依前開
      調查報告表可知，當時天候晴、日間自然光線、路面乾燥、無缺陷、道路無障
      礙物、視距良好之客觀情形下，並無任何不能注意之情形，其竟疏未注意上開
      規定，貿然前進，致擦撞由右方駛至亦疏未注意前方、減速慢行之原告所騎乘
      之系爭機車，造成原告因而受有前開傷害，可證被告之駕車失當行為，顯有過
      失。又本件被告過失傷害犯行，業經本院判決有期徒刑三月，得易科罰金在案
      ，且據刑事法院送覆議結果，亦同上開見解，認被告為肇事主因、原告為肇事
      次因，並有臺灣省車輛行車事故覆議鑑定委員會九十一年八月二十七日府覆議
      字第九一一四九一號函一件附卷可資佐證。另原告因本件車禍，受有頭部外傷
      併外傷症候群、全身多處擦傷、左側滑車神經外傷性傷害，並導致複視之傷害
      等情，已據原告提出診斷證明書為證，並經本院分別向中國醫藥學院及長庚醫
      院函查無訛，此分別有中國醫藥學院及長庚醫院函及附件在卷足徵。是被告過
      失駕車肇事行為，與原告之受傷結果間，顯具有相當因果關係。
三、按因故意或過失，不法侵害他人之權利者，負損害賠償責任。民法第一百八十四
    條第一項前段定有明文。原告就本件車禍事故之發生，雖亦有過失，然被告既有
    過失，參酌前開法條規定，被告自應負侵權行為之損害賠償責任。茲就原告請求
    項目及金額分述如后：
（一）醫療費用部分：原告主張因本件車禍事故受傷，分別至中國醫藥學院及長庚醫
      院醫院診治，請求醫療費用二千一百十元等語。並提出醫療費用支出收據七份
      為證，本院亦依職權分別向中國醫藥學院及長庚醫院函詢原告因本件車禍事故
      在該院診療支出費用金額，並經中國醫藥學院於九十二年一月二十八日以院歷
      字第九二○一○三六七號及長庚醫院於九十二年三月十九日以（九二）長庚院
      法字第○二三二號函覆本院，是本院審酌原告所受傷害，依原告提出之收據及
      中國醫藥學院、長庚醫院函覆結果所示醫療費別，除非屬治療上之必要費用即
      診斷書費二百五十元外，原告在中國醫藥學院及長庚醫院所支出之費用共計四
      千三百元，屬治療上之必要費用，原告僅請求其中二千一百十元，自無不合，
      應予准許。
（二）工作損失部分：原告因本件車禍事故受有頭部外傷併外傷症候群、全身多處擦
      傷、左側滑車神經外傷性傷害，並導致複視等傷害，有診斷證明書二紙在卷足
      憑，原告雖主張其因本件事故所受傷害而一年半無法工作等語，惟並未提出證
      據足資證明。經本院就原告合理恢復工作能力期間函詢中國醫藥學院，中國醫
      藥學院函覆結果謂原告因本件車禍事故所受傷害，於九十年一月一日回診後即
      未再回診，一般腦震盪患者之症狀持續為數日至數月，只要症狀不影響日常生
      活即可回復合理之工作等語。此有中國醫藥學院前開函文附卷足參，且為兩造
      所不爭執，中國醫藥學院覆函結果應屬可採。又原告陳稱其於車禍發生後均至
      長庚醫院就診，經本院向長庚醫院函詢結果，原告最後二次回診日期分別為九
      十年二月六日及同年五月八日，此有長庚醫院函覆本院之原告就診紀錄在卷足
      憑，是原告距於九十年五月八日最後一次回診時，已長達三個月未至醫院診治
      ，且於九十年五月八日起即均未再至醫院就診治療，足見其於九十年五月八日
      起即得回復日常之生活，參酌上開中國醫藥學院函覆結果，應認原告自九十年
      五月八日後即得回復合理之工作能力，其因本件車禍事故影響工作期間應自車
      禍發生起即八十九年十二月八日起至最後一次就醫治療之九十年五月八日止，
      共計六個月。且查，原告主張車禍發生前每月薪資為二萬元，為被告所不爭執
      ，且經本院函查原告九十年度綜合所得稅資料清單計算結果，原告於九十年度
      並無所得稅申報資料，此有中區國稅局大屯稽徵所覆函在卷足參，足認原告因
      本件車禍事故所受薪資損失為每月二萬元，依此計算原告六個月未能工作之損
      害額為十二萬元（計算方式為：20000x6=120000）。
（三）慰撫金部分：按不法侵害他人之身體、健康者，被害人雖非財產上之損害，亦
      得請求賠償相當之金額，民法第一百九十五條第一項定有明文，原告因本件車
      禍事故，受有上開頭部外傷、頭痛及複視等傷害，分別經中國醫藥學院及長庚
      醫院診治，精神上之痛苦，自屬顯然，惟其人格權所受侵害及精神痛苦之程度
      ，既無任何客觀標準可資為據，即應斟酌雙方身分地位與加害程度，及其他各
      種情形核定相當之數額（最高法院五十一年臺上字第二二三號判例參照）。爰
      審酌原告名下並無財產，其為高職畢業，車禍發生前開設義成實業社從事五金
      加工；被告邱武義初中畢業，名下有車輛及土地，車禍發生時年收入約為三十
      萬元，本件車禍事故發生主因為被告之過失行為等一切情況，認原告請求之慰
      撫金六十萬元，尚屬過高，應核減為二十萬元。
四、綜上所述，原告所受損害金額為三十二萬二千一百十元。惟按損害之發生或擴大
    ，被害人與有過失者，法院得減輕賠償金額或免除之。民法第二百十七條第一項
    定有明文。查，原告就本件車禍事故發生，亦有未注意車前狀況之過失，應認有
    百分之二十之過失，即被告就本件損害有百分之八十之過失，據此計算，被告應
    賠償原告二十五萬七千六百八十八元。從而，原告依侵權行為法律關係，請求被
    告給付原告二十五萬七千六百八十八元，及自附帶民事起訴狀繕本送達被告翌日
    即九十二年一月九日起至清償日止，按年息百分之五計算之利息之範圍內，為有
    理由，應予准許；逾此部分所為請求，為無理由，應予駁回。
五、原告陳明願供擔保，聲請宣告假執行，經核其勝訴部分，合於法律規定，爰酌定
    相當之擔保金額宣告之；其餘假執行之聲請，因該部分訴之駁回而失所依據，應
    予駁回。
六、本件事證已明，兩造其餘之攻擊防禦方法及舉證，經審酌結果與本判決結果均屬
    無影響，爰不一一論列，併此敘明。
據上論結，本件原告之訴，為一部有理由，一部無理由，依民事訴訟法第七十九條但
書、第三百九十條第二項，判決如主文。
中      華      民      國    九十二    年      五      月    十六      日
                                    臺灣臺中地方法院民事第四庭
~B    審判長法  官  張恩賜
~B          法  官  許秀芬
~B          法  官  戴博誠
右為正本，係照原本作成。
如對本判決上訴，須於判決送達後廿日內向本院提出上訴狀
中      華      民      國    九十二    年      五      月    十六      日
~B      法院書記官  蔡秀珍


司法院資訊處製作；財團法人民間司法改革基金會備份。
